【裁判字號】    89,訴,596
【裁判日期】    890929
【裁判案由】    債務不履行損害賠償
【裁判全文】
臺灣臺南地方法院民事判決  八十九年度訴字第五九六號
    原      告  乙○○
    訴訟代理人  禎和律師
    被      告  甲○○      住.
                            身.
右當事人間請求債務不履行損害賠償事件，本院判決如左：
      主      文
被告應給付原告新台幣壹佰捌拾萬元，及自民國八十九年三月三十日起至清償日止，
按週年利率百分之五計算之利息。
訴訟費用由被告負擔。
本判決於原告以新台幣陸拾萬元為被告供擔保後，得假執行。
      事      實
甲、原告方面：
一、聲明：求為判決除假執行擔保金額外，如主文所示。
二、陳述：
（一）原告於民國八十八年九月六日向被告購買其所有坐落台南縣玉井鄉○○○段地
      號二七三號，地目旱，面積一一九四０公頃，權利範圍四分一之土地一筆（下
      稱系爭土地），約定於同年九月十六日前應將系爭土地有關產權移轉登記所需
      證件一切備妥交與原告，並協同辦理產權移轉登記。
（二）原告於簽約時，已給付被告訂金新台幣（下同）七十萬元，嗣後被告因缺錢，
      找原告週轉，原告乃又於同年十一月及十二月間又分別給付被告買賣價金各十
      萬元，共給付被告九十萬元。惟被告卻因積欠土地稅款致始終無法辦理過戶，
      經原告寄發存證信函，定相當期限，向被告催告請求履行，被告均避之不理，
      故依民法第二百五十四條、第二百五十九條、第二百六十條之規定，及兩造之
      不動產買賣契約第十三條約定，以本起訴狀繕本之送達作為解除契約之意思表
      示，並請求被告返還已收取之買賣價金九十萬元，及同等金額之違約金九十萬
      元。
（三）代書是兩方一起請的。被告也從未告知要由價金中扣除贈與稅五十幾萬元，是
      被告自已沒去繳稅的。
三、證據：提出不動產買賣契約書、律師函、存證信函等影本各一份為證。
乙、被告方面：
一、聲明：求為判決駁回原告之訴及假執行之聲請，訴訟費用由原告負擔。
二、陳述：
（一）本件是原告委任之代書遲誤的。被告早於簽約當天將印鑑證明、土地權狀及過
      戶的資料都在簽約當天交給原告委任之代書辦理，但一個月後代書通知，因為
      被告之父贈與未到五年，所以要交五十萬元的稅金，但被告自已去查詢，只要
      十多萬元的稅金，被告於八十八年十月左右跟向代書及原告表示，願將贈與稅
      的錢由土地價金中扣除。
（二）已有人要買這筆不動產了，當初契約被告沒看清楚。
丙、本院依職權函詢台南縣稅損稽徵處新化分處有關系爭土地之納稅情形，並訊問證
    人姜承穎。
      理      由
一、本件原告起訴主張：伊於八十八年九月六日向被告購買其所有座落台南縣玉井鄉
    ○○○段地號二七三號，地目旱，面積一一九四０公頃，權利範圍四分一之土地
    一筆，約定於同年九月十六日前應將產權移轉登記所需證件交與原告，並協同辦
    理產權移轉登記，且已給付被告九十萬元，被告卻因積欠土地稅款致始終無法辦
    理過戶，幾經催告，均避之不理，爰依民法第二百五十四條、第二百五十九條、
    第二百六十條，及兩造之不動產買賣契約第十三條約定，以起訴狀繕本之送達作
    為解除契約之意思表示，並請求被告返還已收取之買賣價金九十萬元，及同等金
    額之違約金九十萬元等語，被告則以：伊早將印鑑證明、土地權狀及過戶的資料
    都在簽約當天交給原告委任之代書辦理，代書通知被告，須繳交五十萬元的稅金
    ，但被告自已去查詢，只要十多萬元的稅金，是代書遲誤辦理的，伊曾於八十八
    年十月間向代書及原告表示，願將贈與稅的錢由土地價金中扣除等語，資為抗辯
    。
二、經查，本件原告主張：兩造於八十八年九月六日簽立不動產買賣契約，原告向被
    告買受系爭土地，並於契約成立時給付七十萬元，又於同年十一月二十三日、十
    二月五日分別交付價金十萬元，共九十萬元，惟因贈與稅尚未完納，致今日仍未
    能辦理過戶之事實，業據其提出與所述相符之不動產買賣契約書一份為證，且為
    被告所不否認，堪信為真正。
三、被告雖辯稱：伊早將印鑑證明、土地權狀及過戶的資料交由原告委託之代書辦理
    ，是代書遲未辦理云云。惟按土地所有權移轉，於辦理登記前，應先完納各種稅
    捐，又依兩造訂立之前開不動產買賣契約書第三條、第十三條分別約定：甲方於
    八十八年九月十六日前應將有關產權移轉登記所需證件一切備妥交與乙方並協同
    辦理產權移轉登記。產權移轉登記所需一切證件如有缺欠，甲方（即被告）應即
    刻供給，不可刁難，否則一切責任由甲方負責；甲方違反本契約各條之一者，除
    退還對乙方所收款項外，應再支付所收款項金額相等金額之違約金予乙方（即原
    告）。乙方違反本契約各條之一者，甲方得沒收乙方既付之全部金額。足見依據
    兩造右揭買賣契約，被告應於八十八年九月十六日前協同辦理產權移轉登記，是
    查被告所有系爭土地係受贈自贈與人周安然，依土地稅法第五條第一項第二款之
    規定，土地為無償移轉者，其納稅義務人為取得所有權人，準此，被告自負有繳
    納上開稅捐之義務，此亦有贈與稅核定通知書一件附卷可稽，是被告所負協同辦
    理移轉登記之義務，當然包含為使辦理土地所有權移轉登記所必須應納之稅款，
    應無疑義。又查，證人即兩造合意委任辦理兩造土地買賣事宜之土地代書姜承穎
    證稱：「．．因為被告無法繳納贈與稅五十五萬三千二百八十元，所以才沒過戶
    ，我有通知被告繳納，去年十月、十一月間被告有到農會及稅捐單位申請贈與稅
    減免，稅捐單位沒有准許，後來被告也找立委去談，去年年底確定無法減稅，但
    被告還是不願意繳稅，．．」等語（見本院八十九年九月十九日言詞辯論筆錄）
    ，即被告亦不否認尚未繳付系爭土地之贈與稅，足證本件土地所有權移轉登記，
    遲未於辦理，實乃在於被告因應付贈與稅過高，乃未於右開契約所定期限內繳清
    贈與稅款，應認可歸責於被告之事由，致債務不履行亦明，被告辯稱：係代書未
    辦理云云，顯非實情，並無可採。被告雖復辯稱：伊向國稅局查詢時，贈與稅是
    十幾萬元，伊有要求由價金扣除云云，惟此為原告所否認，證人即姜承穎亦證稱
    ：「（事後是否約定贈與稅由價金扣除？）沒有，事後有到被告家中討論，但是
    不歡而散。」等語，被告復無法提出其他證據以資證明原告同意由價金中扣除贈
    與稅，代為繳納稅款一事，被告片面執此抗辯，要無可採。
四、再按契約當事人之一方遲延給付者，他方當事人得定相當期限催告其履行，如於
    期限內不履行時，得解除其契約；契約解除時，當事人雙方回復原狀之義務；解
    除權之行使，不妨礙損害賠償之請求，民法第二百五十四條、第二百五十九條及
    第二百六十條分別定有明文。經查，本件因可歸責於被告之事由，致債務迄未履
    行，已如前述，而原告分別於八十九年二月十五日及八十九年三月二日寄發律師
    函及存證信函催告被告履行契約，被告仍未依限履行，原告以起訴狀繕本之送達
    作為解除契約之意思表示，並已到達被告，則兩造之買賣契約即已解除，依前揭
    法律規定，被告自負有回復原狀及賠償之義務，被告並自認已收受原告交付之買
    賣價款九十萬元無訛。從而，原告依兩造買賣契約第十三條，請求被告退還前向
    原告收取之價金九十萬元，及同額之違約金，並自起訴狀繕本送達翌日即八十九
    年三月三十日起之法定遲延利息，為有理由，應予准許。
五、假執行之宣告：原告陳明願供擔保，請求宣告執行，核無不合，茲酌定相當之擔
    保金額，予以准許。
六、結論：本件原告之訴為有理由，依民事訴訟法第七十八條、第三百九十條第二項
    ，判決如主文。
中      華      民      國    八十九    年      九      月    二十九    日
                                臺灣臺南地方法院民事第二庭
~B審判長法  官  蔡美美
~B      法  官  張家瑛
~B      法  官  莊玉熙
右為正本係照原本作成
如對本判決上訴，須於判決送達後廿日內向本院提出上訴狀
中      華      民      國    八十九    年      九      月    二十九    日
~B  法院書記官  許美惠


司法院資訊處製作；財團法人民間司法改革基金會備份。
